【裁判字號】    95,易,148
【裁判日期】    951221
【裁判案由】    竊盜
【裁判全文】
臺灣花蓮地方法院刑事判決               95年度易字第148號
公  訴  人  臺灣花蓮地方法院檢察署檢察官
被      告  丙○○
被      告  甲○○
上列被告等因竊盜案件，經檢察官提起公訴（95年度偵字第1692
號），本院判決如下：
    主  文
丙○○共同踰越牆垣竊盜，累犯，處有期徒刑柒月。
甲○○共同踰越牆垣竊盜，處有期徒刑陸月，如易科罰金，以銀
元參佰元即新臺幣玖佰元折算壹日。
    事  實
一、丙○○曾因妨害兵役條例案件，經本院以91年訴字第17號判
    處應執行有期徒刑1年確定，於民國92年6月10日執行完畢，
    仍不知悔改。丙○○與甲○○於95年3月2日18時許在花蓮縣
    卓溪鄉卓溪村61號甲○○住處喝酒，嗣因缺錢買酒繼續飲用
    ，2 人遂共同基於意圖為自己不法之所有之犯意聯絡，由丙○○提議行竊，經甲○○應允後，於同日晚間23時10分許，
    由丙○○騎乘車牌號碼HGN-568 號機車搭載甲○○，至花蓮
    縣玉里鎮○○○街30號前，由甲○○在外負責把風及接應丙○○所丟出之贓物，丙○○則翻越乙○○經營之山本行資源
    回收廠圍牆進入上開處所，徒手竊取馬達銅線約21公斤，價
    值約新台幣2,940 元，得手後，正欲將贓物丟給在圍牆外等
    待之甲○○時，為乙○○發覺報警，始查獲上情。
二、案經花蓮縣警察局玉里分局報告臺灣花蓮地方法院檢察署檢
    察官偵查起訴。
    理  由
一、按被告以外之人於審判外之陳述雖不符刑事訴訟法第159 條
    之1至159條之4等4條之規定，而經當事人於審判程序同意作
    為證據，法院審酌該言詞陳述或書面陳述作成時之情況，認
    為適當者，亦得為證據；當事人、代理人或辯護人於法院調
    查證據時，知有刑事訴訟法第159條第1項不得為證據之情形
    ，而未於言詞辯論終結前聲明異議者，視為有前項之同意，
    刑事訴訟法法第159條之5定有明文。查公訴人以證人即被害
    人乙○○、證人丙○○於警詢中之證詞為被告甲○○犯罪之
    ，另以證人即乙○○、證人甲○○於警詢中之證詞為被告丙○○犯罪之證據，被告2 人於本院言詞辯論終結前均未對上
    開證據表示異議，本院審酌上開證人筆錄製作時並無不當取
    供等之情形，參照前開說明，認上開證詞業經擬制同意而有
    證據能力，本院自得採為證據，合先敘明。
二、上揭事實，業據被告丙○○於本院審理中坦承不諱，經核與
    證人乙○○於警詢、本院審理中證述之失竊情節及證人即查
    獲之警員丁○○之證詞均相符，並有贓物認領保管單1 紙、
    照片8 幀在卷可稽，被告丙○○前開自白與事實相符，本案
    就被告丙○○部分事證明確，應予依法論科。
三、訊據被告甲○○矢口否認有何竊盜犯行，辯稱：伊當天和丙○○在伊家一起喝酒，後來丙○○家邀請伊至他家繼續喝酒
    ，伊就由丙○○騎機車搭載，其後伊已因酒醉而睡著，不知
    丙○○將機車騎至系爭地點竊盜，伊沒有擔任把風之工作云
    云，然查：
（一）被告2人於95年3月2日晚間6時許，在被告甲○○住處一起
      喝酒，但因為沒有錢買酒繼續飲用，被告丙○○乃提議竊
      取東西變賣後，再買酒一起飲用，經被告甲○○應允後，
      被告丙○○即騎乘機車搭載被告甲○○前往山本行資源回
      收廠（以下簡稱系爭回收廠），由被告丙○○爬過該處圍
      牆進入竊取物品，被告甲○○則依被告丙○○所囑在外等
      待被告丙○○將竊得之物品丟出，但被告丙○○竊得物品
      後，未及將之丟出圍牆外，即為證人乙○○察覺並報警等
      情，業據證人丙○○於本院審理中證述綦詳（本院卷第10
      1、102頁），並有贓物認領保管單1紙、照片8幀附卷可稽
      ，衡以被告甲○○於深夜隨同被告丙○○至系爭回收廠，
      不僅眼見被告丙○○進入回收廠，且在外等待之行為，堪
      認證人丙○○上開證詞為真實可採，被告甲○○與被告丙○○確有竊盜之犯意聯絡及行為分擔，應堪認定。被告甲○○雖辯稱當時伊以為要去被告丙○○住處繼續喝酒云云
      ，然被告甲○○曾到過被告丙○○住處一情，業據證人丙○○於本院審理中證述明白，但被告甲○○對於被告丙○○騎乘機車前往系爭回收廠而非前往被告丙○○住處之行
      為，不僅未加以質疑，且在該處等待被告丙○○，其所為
      已與常情不符，況被告丙○○當時已因身上沒錢而必須竊
      取物品變賣後買酒飲用，已如前述，則被告丙○○又豈會
      主動邀請被告甲○○至其住處繼續飲酒？其上開辯解顯與
      常情不符，並不可採。
（二）被告甲○○雖復辯稱於案發現場時，伊已經醉倒在地，不
      知道發生什麼事云云，然查，被告甲○○於警詢中稱：當
      時被告甲○○叫伊在外面等，他要進去找朋友等語（警卷
      第14頁）；另於本院審理中亦陳稱：伊當時喝醉了，但還
      沒有醉倒在地上等語（本院卷第84頁），則以被告甲○○
      對於到達現場後被告丙○○囑咐其在場等待尚能清楚敘述
      之情觀之，已難認被告甲○○當時已醉倒在地而無意識。
      況查，證人乙○○於本院審理中證稱：伊先抓住被告丙○○，當時丙○○一直拜託伊放過他，但伊不肯，正在等待
      警察時，被告甲○○就走進資源回收廠內，並與被告丙○○對話等語，當時被告甲○○可以走路，也沒有倒在地上
      ，意識很清楚（本院卷第82、83頁），證人即到達現場處
      理之警員丁○○亦證稱：伊等到達現場時，被告甲○○已
      經在資源回收廠內，當時被告甲○○有喝酒，但知道伊是
      警察，並向伊表示係被告丙○○騎機車載其至現場，後來
      被告丙○○進入回收廠，伊則站在回收廠外面等待等語本
      院卷第85頁），可知被告甲○○於案發後不僅能自行走進
      系爭回收廠內，並能向警方表示係被告丙○○騎乘機車搭
      載其至現場等情形，足認被告甲○○對於外界事務尚有辨
      識之能力，並無其上開所辯稱已醉倒而不知道發生何事之
      情形存在，其上開所辯顯不足採。至證人丙○○雖於本院
      審理中證稱：被告甲○○後來在馬路旁邊醉倒了等語（本
      院卷第102頁），且復證稱：後來好像是警察把被告甲○○叫醒（本院卷第103頁），其所述均與證人乙○○、丁○○前開所述被告甲○○能自行進入資源回收廠，警員來
      時尚有陳述能力等語均不符，故尚難據為有利於被告甲○○之證據，附此敘明。
（三）綜上，足認被告甲○○於事前與被告丙○○商議行竊，並
      擔任把風及接應之工作，其有竊盜犯行應屬無誤，故其辯
      稱並未與被告丙○○共同行竊等語，並不可採。本案事證
      明確，被告甲○○竊盜犯行應堪認定，應予依法論科。
四、按行為後法律有變更者，適用行為時之法律，但行為後之法
    律有利於行為人者，適用最有利於行為人之法律，刑法第 2
    條第1 項定有明文。查被告行為後，刑法業於94年2月2日修
    正公布，於95年7月1日施行（以下簡稱新刑法），茲就上開
    法條新舊法比較後，綜其全部罪刑之結果（均詳如附表），
    行為後（即新刑法）之規定均未有利於被告2 人（最高法院
    95 年第8次刑事庭會議決議可資參照），故應適用行為時之
    法律（即修正前刑法）。
五、核被告2人所為，均係犯刑法第321條第1項第2款之踰越牆垣
    竊盜罪。公訴人雖認被告2 人係涉犯上開條款之踰越安全設
    備竊盜罪，然被告丙○○係踰越資源回收廠之圍牆而進入該
    處一情，業據證人乙○○於本院審理中證述明確（本院卷第
    84 頁），並有現場照片1幀附卷可憑，足認被告2 人應係犯
    踰越牆垣竊盜罪，公訴人上開認定容有誤會，本院自應予以
    更正。被告2 人就上開犯行間，有犯意聯絡及行為分擔，均
    為共同正犯。又被告丙○○有事實欄所示之前科及執行紀錄
    ，有臺灣高等法院被告前案紀錄表1份在卷可稽，其於5年以
    內再犯本件有期徒刑以上之罪，為累犯，應依修正前刑法第
    47條規定加重其刑。爰審酌被告丙○○有竊盜、妨害兵役、
    恐嚇等前科、被告甲○○並無犯罪紀錄，有臺灣高等法院被
    告前案紀錄表2 份在卷可佐，其等犯罪之動機、手段、造成
    被害人之損失，及被告丙○○犯罪後坦承犯行、被告甲○○
    則否認犯行之態度等一切情狀，分別量處如主文所示之刑，
    並就被告甲○○部分諭知易科罰金之折算標準。
據上論斷，應依刑事訴訟法第299條第1項前段，刑法第2條第1項
前段、第321條第1項第2款，修正前刑法第28條、第47條、第41
條第1項前段，罰金罰鍰提高標準條例第1條前段，修正前罰金罰
鍰提高標準條例第2條，現行法規所定貨幣單位折算新臺幣條例
第2條，判決如主文。
本案經檢察官李殷財到庭執行職務。
中    華    民    國    95    年    12    月    21    日
                          臺灣花蓮地方法院刑事第二庭
                                審判長法  官  李豫雙
                                      法  官  林韋岑
                                      法  官  俞秀美
上列正本證明與原本無異。
如對本判決不服，應於送達後10日內，向本院提出上訴狀（應抄
附繕本）告訴人或被害人如對於本判決不服者，應具備理由請求
檢察官上訴，其上訴期間之計算係以檢察官收受判決正本之日期
為準。
                                      書記官
中    華    民    國    95    年    12    月    21    日
附錄本案論罪科刑之法條：
中華民國刑法第320條
意圖為自己或第三人不法之所有，而竊取他人之動產者，為竊盜
罪，處5年以下有期徒刑、拘役或5百元以下罰金。
意圖為自己或第三人不法之利益，而竊佔他人之不動產者，依前
項之規定處斷。
前2項之未遂犯罰之。
附表：
┌───┬───────┬────────┬──────┐
│比較  │舊刑法於本案適│新刑法於本案適用│依從舊從輕原│
│法條  │用之法律效果  │之法律效果      │則比較結果  │
├───┼───────┼────────┼──────┤
│刑法第│二人以上共同實│二人以上共同實行│本條依新、舊│
│28條  │施犯罪之行為者│犯罪之行為者，皆│法比較均構成│
│      │，皆為正犯。  │為正犯。        │正犯，新刑法│
│      │              │                │並未較有利被│
│      │              │                │告。        │
├───┼───────┼────────┼──────┤
│刑法第│受有期徒刑之執│受有期徒刑之執行│本條依新、舊│
│47條  │行完畢，或受無│完畢，或受無期徒│法比較被告均│
│      │期徒刑或有期徒│刑或有期徒刑一部│構成累犯，新│
│      │刑一部之執行而│之執行而赦免後，│刑法並未較有│
│      │赦免後，5 年以│5年以內故意再犯 │利於被告。  │
│      │內再犯有期徒刑│有期徒刑以上之罪│            │
│      │以上之罪者，為│者，為累犯，加重│            │
│      │累犯，加重本刑│本刑至2分之1。  │            │
│      │至2分之1。    │                │            │
├───┼───────┼────────┼──────┤
│刑法第│依修正前罰金罰│如易科罰金，以新│本條從修正前│
│41條第│鍰提高標準條例│臺幣1千元、2千元│刑法較有利於│
│1項前 │第2 條規定，易│或3千元折算1日  │被告。      │
│段    │科罰金數額提高│                │            │
│      │為100 倍，如易│                │            │
│      │科罰金，以銀元│                │            │
│      │300 元即新臺幣│                │            │
│      │900元折算1日。│                │            │
├───┴───────┴────────┴──────┤
│綜合比較結果：                                        │
│本案綜其全部罪刑之比較，新刑法規定均未較有利於被告2人 │
│，故本案應一體適用行為時即修正前刑法。                │
└───────────────────────────┘


司法院資訊處製作；財團法人民間司法改革基金會備份。
